臺灣新北地方法院民事判決
110年度簡上字第233號
上  訴  人  曾杉    
被上訴人    柯深壽  

上列當事人間請求給付修繕費事件，上訴人對於中華民國110年4
月13日本院三重簡易庭110年度重建簡字第10號第一審判決提起
上訴，本院於民國111年5月11日言詞辯論終結，判決如下：
    主      文
一、上訴駁回。
二、第二審訴訟費用由上訴人負擔。
    事實及理由
一、上訴人原審主張：上訴人為門牌號碼新北市○○區○○○路00巷0
    0號1至5 樓之房屋所有權人，被上訴人為同巷24號5 樓之房
    屋所有權人，然被上訴人因為違章興建同號6 樓房屋提高地
    面高度且由於屋內污水管未接好而全部接至公用雨水管，導
    致上訴人所有之5樓房屋水泥脫落，造成屋內天花板及牆壁
    受損，經上訴人支付修復費用新臺幣(下同)13萬0,800元，
    顯見上訴人房屋屋內之損失原因係可歸責於被上訴人系爭增
    建物，故被上訴人應賠償上訴人上開修復費用。爰依民法第
    767 條第1 項、第191 條、第213 條等規定提起本件訴訟等
    語。並聲明：被上訴人應給付上訴人13萬0,800元及自起訴
    狀繕本送達翌日起至清償日止，按年息百分之5 計算之利息
    。
二、原審審理後判決駁回上訴人之請求，及依職權為訴訟費用負
    擔之諭知。上訴人不服提起上訴，並聲明：(一)原判決廢棄
    。(二)被上訴人應給付上訴人13萬0,800元及自起訴狀繕本
    送達之翌日起至清償日止，按年息百分之5計算之利息。(三
    )第一、二審訴訟費用由被上訴人負擔。並為下列陳述：
(一)被上訴人曾因違建6樓房屋地面提高約10幾公分，且由於房
    內污水管也未接好，全部接至公用雨水管變成高低不平，又
    在公用雨水管挖一處凹洞導致淹水，造成上訴人5樓頂損壞
    水泥脫落、天花板及牆壁受損，現上訴人為了讓房屋能正常
    使用，已請人維修，所需費用共計13萬0,800元。
(二)上訴人在發現水泥脫落當時上樓查看，始知是被上訴人偷更
    改公用雨水管挖了一處凹洞，年久月深所造成的，同一時間
    上訴人也請里長來勘查，里長了解此事後也通知被上訴人來
    解決，惟被上訴人置之不理。
三、被上訴人請求駁回上訴，除援用於原審之主張外，並補稱：
(一)系爭房屋是8連棟之5樓RC磚造公寓，屋齡已38年，兩造所有
    房屋是左、右相鄰的5樓，約莫85年間，被上訴人5樓客廳之
    天花板，每逢下雨即有漏水之困擾，經徵詢同棟所有權人之
    認可後加蓋6樓鐵皮屋，幾年之後上訴人也在5樓屋頂加蓋鐵
    皮屋，其屋頂之排水也是全部匯入雙方共用之排水管中，沿
    用至今業已16年有矣。上訴人直指被上訴人「加高樓地板」
    ，致其鋼筋生鏽、水泥塊突起，被上訴人認並無直接必然關
    係，倘其所言可採，則被上訴人5樓天花板理應就不會同樣
    也有鋼筋生鏽及水泥塊突起之情形。
(二)被上訴人在增建鐵皮屋時，是將原本建商施作在6樓樓地板
    上的輕質混凝土予以剷除，再請師傅在RC層敲鑿出一長條形
    凹陷，以擺放1又1/4英吋的排水管。又雙方的排水管尺寸為
    3英吋，而被上訴人所埋設於6樓之樓地板的排水管是1又1/4
    英吋，兩者排水管之內徑及截面積相差許多，且是一般之排
    水管(幾乎無水壓)不至於會漫過十字通排水接頭的對等位置
    ，更遑論會淹到對方6樓的樓地板。而1又1/4英吋排水管末
    端之凹洞(約10公分見方)是作為緩衝之用(功能類似滯洪池)
    ，另外也是在防患6樓至1樓倘若有異物堵塞時，可經由此一
    孔洞來消除，亦即不需敲除24號及26號任何一戶之磚牆，即
    可逕自處理之。
(三)另在110年曾經有2次(9月底及10月初)雙方共用排水管遭人
    以異物堵塞，雙方6樓屋頂之雨水無法順利經由共用排水孔
    道排至1樓，致雨水全由凹洞處傾洩至24號6樓地板，再經由
    6樓地板裂縫滲漏至5樓客廳，另部分雨水更漫過樓梯間之門
    檻，從樓梯間宣洩而下。被上訴人迫不得已，旋於110年10
    月12日緊急以存證信函通知上訴人及里長，並向三重調解委
    員會申請調解在案。
四、本院之判斷：
(一)按當事人主張有利於己之事實者，就其事實有舉證之責任，
    民事訴訟法第277條前段定有明文。次按民事訴訟如係由原
    告主張權利者，應先由原告負舉證之責，若原告先不能舉證
    ，以證實自己主張之事實為真實，則被告就其抗辯事實即令
    不能舉證，或其所舉證據尚有疵累，亦應駁回原告之請求（
    最高法院17年上字第917號判例意旨參照）。次按因故意或
    過失，不法侵害他人之權利者，負損害賠償責任，民法第18
    4條第1項前段定有明文。侵權行為損害賠償成立要件，需加
    害人有故意或過失不法行為，致被害人受損害，且加害行為
    與受損結果間具相當因果關係，倘受損結果非被害人指稱之
    人所為，即無成立侵權行為損害賠償之可能。本件上訴人既
    主張其權利受被上訴人侵害，則應由上訴人就其確實有權利
    受損、被上訴人具故意或過失之不法行為、及所受損害與被
    上訴人行為間具相當因果關係等侵權行為要件負舉證之責。
(二)上訴人主張其為新北市○○區○○○路00巷00號1至5 樓之房屋所
    有權人，被上訴人為同巷24號5 樓之房屋所有權人，
　　然被上訴人因為違章興建同號6 樓房屋提高地面高度且由於
    屋內污水管未接好而全部接至公用雨水管，導致上訴人所有
    之5樓房屋水泥脫落，造成屋內天花板及牆壁受損，經上訴
    人支付修復費用13萬0,800元，顯見上訴人房屋屋內之損失
    原因係可歸責於被上訴人系爭增建物，故被上訴人應賠償上
    訴人上開修復費用云云。固據上訴人於原審提出建物登記第
    三類謄本及費洛奇設計企業社估價單各1件、漏水照片2件、
    房屋損壞照片11件(見原審卷第13至41頁)，及於本院提出現
    場照片5件(見本院卷第59至67頁)為證。惟為被上訴人所否
    認，並以前開情詞置辯。經查，據上訴人所提出之現場照片
    觀之，該等照片僅能證明上訴人所有之5 樓房屋屋內天花板
    有受損、鋼筋外露之情形，然關於其所稱漏水原因為何，是
    否係因被上訴人興建增建物及污水管接用方式所造成，尚無
    從單憑該等照片而得據以認定。上訴人於本院審理中聲請就
    系爭漏水原因送請專業機關鑑定，惟上訴人復因未繳納鑑定
    費用而未鑑定，致本件亦無專業機關之鑑定報告可資認定漏
    水原因。此外，上訴人就系爭漏水原因係因被上訴人行為所
    造成之有利於己之事實，亦未能舉證以實，則上訴人主張其
    所有房屋係因可歸責於被上訴人之原因造成漏水，致其房屋
    受有損害云云，難認有據。
(三)綜上所述，上訴人既未能提出證據證明其所有系爭房屋所受
    損害，係因可歸責被上訴人之原因所造成，則其依據民法第
    191條、第213條及第767條第1項等規定，請求被上訴人應給
    付13萬0,800元及自起訴狀繕本送達翌日起至清償日止，按
    年息百分之5計算之利息，為無理由，應予駁回。原審駁回
    上訴人之請求，於法並無不合。上訴意旨指摘原判決不當，
    求予廢棄改判，為無理由，應駁回其上訴。
五、本件事證已臻明確，兩造其餘攻擊防禦方法及所提證據，核
    與本件判決結果不生影響，爰不另一一論述，併予敘明。
六、據上論結，本件上訴為無理由，因此判決如主文。
中　　華　　民　　國　 111　　年　　6 　　月　　22　　日
                  民事第一庭  審判長法  官  張紫能

                                    法  官  洪任遠

                                    法  官  毛崑山
以上正本證明與原本無異。
本判決不得上訴。
中　　華　　民　　國　 111　　年　　6 　　月　　22　　日
                                    書記官  童淑敏